【裁判字號】    88,訴,1153
【裁判日期】    900129
【裁判案由】    詐欺等
【裁判全文】
臺灣臺南地方法院刑事判決                        八十八年度訴字第一一五三號
    公  訴  人  臺灣台南地方法院檢察署檢察官
    被      告  酉○○
    選任辯護人  宋明政
    被      告  亥○○
    選任辯護人  蘇正信
                楊清安
                蔡弘琳
    被      告  未○○
右列被告因詐欺等案件，經檢察官提起公訴 (八十七年度偵字第三七一三號、八十八
年度偵字第二Ｏ一一號)，本院判決如左：
    主  文
酉○○、亥○○、未○○均無罪。
    理  由
一、公訴意旨略以：被告己○○（現通緝中）與被告酉○○共同基於意圖為自己及第
    三人不法所有之常業犯意聯絡，自民國（下同）八十六年一月間某日起，至同年
    九月間某日止，於臺南市○○路○段二九六巷十五號己○○所經營「鴻溢代書事
    務所」內，以新臺幣（下同）十萬元之代價向知情並有意幫助渠等經營地下錢莊
    之被告亥○○、被告未○○借得其二人共同經營之「瑋翔汽車商行」，於八十五
    年十二月間向聯合信用卡中心申請辦理信用卡消費業務取得之刷卡機，以無實際
    消費行為之「真刷卡，假消費」方式，乘明知並無購物等消費行為之庚○○、戊
    ○○、蔡瑩莉、壬○○、巳○○○、戌○○、乙○○、寅○○、子○○、丙○○
    、午○○、丁○○、卯○○、丑○○、天○○、甲○○、地○○、申○○、癸○
    ○、辛○○、辰○○急迫之際，持其等所使用之信用卡供己○○刷卡，幫助己○
    ○、酉○○等人得以利用庚○○等人所簽具之不實簽帳單，登載於其等業務上所
    作成之請款單上，據以向聯合信用卡處理中心及各發卡銀行請款，致聯合信用卡
    處理中心及各發卡銀行陷於錯誤而如數付款，足生損害於上開聯合信用卡處理中
    心及各發卡銀行。而己○○、酉○○則與庚○○等人互相約定按每刷卡一萬元，
    抽取一千三百元利息，並由己○○從中取得百分之二即二百元之傭金之交易方式
    ，此項約定，經予扣除發卡銀行應得之傭金百分之三及刷卡後約二星期即可獲發
    卡銀行撥款之情形計算，被告己○○及酉○○二人計約可取得年息約百分之百顯
    與原本不相當之重利，並以之為常業。嗣先經警於八十七年三月十七日十五時許
    ，持台灣台南地方法院檢察署檢察官之搜索票於前址之代書事務所查獲，並扣得
    帳冊七本（含「三日會」會員繳款紀錄）、身分證影本七張、名單四十張、帳單
    四十一張、木質印章四十一枚、加捷事業空白信用卡簽帳單三份、本票一張、收
    據一張、信用卡申請書七份等物。隨即於八十八年二月二日十七時許，再經警持
    搜索票至前址搜索，另扣得借款人用以抵付之支票十七張、本票一張、付款名冊
    二本、帳簿二本、帳單一張、六合彩簽單四張、六合彩倍數表二張等物，因認被
    告酉○○與己○○共同涉有刑法第二百十六條、第二百十五條之行使業務上登載
    不實罪嫌，同法第三百四十條之常業詐欺罪嫌及第三百四十五條之常業重利罪嫌
    ；被告未○○、被告亥○○共同基於幫助之犯意，從事前開四項罪名之構成要件
    以外之行為，均係犯刑法第二百十六條、第二百十五條、第三百四十條、第三百
    四十五條各罪之幫助犯罪嫌云云。
二、本件公訴人認被告酉○○三人等涉有前開四項罪嫌，主要係以被告林在發及庚○
    ○等人之警訊筆錄及扣押證物為其主要論據。然訊據被告酉○○、被告未○○、
    被告亥○○均堅決否認有為右揭犯行，被告酉○○辯稱：伊並沒有經手車行的事
    ，之前僅因為修車而認識亥○○，但伊根本不認識未○○，也未與己○○經營地
    下錢莊等語；被告未○○辯稱：伊的身分證在八十五年十月一日時至台南釣魚時
    不見了，伊當時住在嘉義，根本未曾見過亥○○及酉○○，且伊也是被害人，還
    被國稅局追繳稅金高達四百多萬等語；被告亥○○則辯稱：該部向聯合信用卡發
    卡中心所申請之刷卡機並非伊所申請，也非伊使用該部刷卡機為虛偽消費，至於
    在警訊中所言，則是警察寫好後教伊簽名，伊並不知道究竟是怎麼一回事等語。
三、按犯罪事實應依證據認定之，無證據不得推定其犯罪事實；又不能證明被告犯罪
    者，即應諭知無罪之判決，刑事訴訟法第一百五十四條、第三百零一條第一項分
    別定有明文。又認定犯罪事實所憑之證據，無論為直接證據或間接證據，其為訴
    訟上之證明，需於通常一般之人均不致有所懷疑，而得確信其為真實之程度者，
    始得據為有罪之認定，倘其證明尚未達到此一程度，而有合理之懷疑存在時，法
    院即無從為有罪之認定（參照最高法院七十六年台上字第四九八六號判例意旨）
    。
四、經查：
（一）被告酉○○部分：
      被告酉○○並未與被告己○○共謀已經營地下錢莊為常業，且亦未與其共同經
      營鴻溢代書事務所以變相掩護「真刷卡、假消費」之常業重利行為，業據證人
      即同案被告庚○○、戌○○等至前開代書事務所刷卡借錢者於本院審理中當庭
      指認：該人（即酉○○）在借錢當時從未見過其出現在代書事務所等語明確在
      卷（參見本院八十八年十二月六日訊問筆錄），此參酌被告己○○於警訊中供
      述：伊並不認識酉○○，而是看報紙與人接頭，拿到刷卡機，然後伊可以抽佣
      金等語互核相符，復徵諸本件扣押證物如帳本，其上之記錄均未出現酉○○之
      名義乙節觀之，衡諸常情，若被告酉○○與己○○係共同經營貸放金錢之重利
      業者，則己○○既於鴻溢代書事務所現場被查獲，焉有不供出共犯以推卸罪責
      之理？次查，同案被告亥○○雖於警訊中陳述：該具刷卡機應是酉○○借去使
      用云云，然按傳聞證據，於我國採行直接審理主義下，亦應經合法調查證據程
      序取得補強證據，始得作為認定被告有罪之裁判基礎，是在查無其他證據足資
      證明被告確與被告己○○共同經營重利及「真刷卡假消費」之詐欺犯行，自不
      得逕以被告亥○○之傳聞供述而推論被告涉有右揭犯行，是被告被訴行使業務
      上登載不實、常業詐欺、常業重利等犯行均屬不能證明。
（二）被告未○○部分：
      查本件瑋翔汽車商行雖經人持被告身分證於八十五年十一月四日向聯合信用卡
      處理中心申請刷卡機為「假消費真刷卡」之犯行，然被告身分證業於八十五年
      十月一日遺失，並於八十五年十月二十八日申請補發之事實，有聯合信用卡處
      理中心聯卡商服字第八九一七一一號函及國民身分證補發申請書影本各一紙附
      卷可稽。況瑋翔汽車商行因大量刷卡而應繳納之營業稅款未繳欠額竟高達四百
      多萬，有內政部警政署入出境管理局境愛岑字第九七Ｏ五四號函影本一紙可資
      佐憑，是衡諸常情，若果係被告未○○所為，則焉有無端以自己身分證申請刷
      卡機，而使自己背負鉅額稅款之理？至於被告亥○○於警訊時先稱：可能是未
      ○○將刷卡機交付酉○○後，由酉○○為假消費真刷卡之行為云云，然其於審
      理時又翻異前詞改稱：警訊時所言並非其真意，而是警察自己編的云云，且雖
      其又當庭指認確係未○○於八十五年年底左右與其商談承讓瑋翔汽車商行，但
      另稱：伊與未○○僅見過數次，只知道是四十多歲人，髮型也很像，應該就是
      他沒錯云云，然查人之記憶並非可靠，被告亥○○僅於八十五年年底見過自稱
      未○○之人數面，至今已逾四年未再見過面，焉能如此肯定即是當庭之未○○
      ？況於八十五年年底時期，被告未○○之身分證已遺失達月餘，自不得僅以同
      案被告亥○○反覆之供詞而逕認係被告未○○有違犯假消費真刷卡之常業詐欺
      及行使業務上登載不實等之幫助犯行。
（三）被告亥○○部分：
      被告亥○○與被告己○○並不相識，業據被告己○○於警訊時供述明確在卷，
      雖依據聯合信用卡處理中心登載記錄觀之，瑋翔汽車商行於本件所為假消費真
      刷卡之行為處所係被告經營修護車輛之工廠，然本件於二次搜索地點卻係在被
      告己○○所經營之鴻溢代書事務所，而非瑋翔汽車商行，所搜索扣押之證物如
      帳簿及信用卡申請書、借據等業據被告己○○承認均為其所有，與被告亥○○
      並無任何關聯，且行假消費真刷卡之持卡人即同案被告巳○○○於本院審理時
      證述：伊係連續在鴻溢代書事務所以先扣利息之方式借款，是由林在發幫忙申
      請信用卡的，並不知道瑋翔汽車商行，也未曾見過亥○○等語（參見本院八十
      九年六月十九日訊問筆錄）明確在卷，復參酌前開聯合信用卡處理中心之申請
      刷卡機登載記錄可知，其上名義人亦非被告亥○○，是自不得以被告現係偉詳
      汽車商行之實際負責人而逕認被告有幫助己○○為常業詐欺、常業重利及行使
      登載不實罪之犯行。
  綜上所述，在查無其他積極證據，足資證明前開被告三人涉有公訴人指訴犯行之前
  提下，應認被告三人被訴犯行均屬不能證明，自應為無罪判決之諭知。
三、被告酉○○因合法傳喚無正當理由不到庭，爰不待其陳述，逕行為一造辯論判決
    。
據上論斷，應依刑事訴訟法第三百零六條、第三百零一條第一項，判決如主文。
本案經檢察官林志峰到庭執行職務
中    華    民    國      九十        年    一        月  二十九        日
                                  臺灣臺南地方法院刑事第三庭
                                          法  官
右正本證明與原本無異。
如不服本判決，應於判決送達後十日內，向本院提出上訴狀。
                                          書記官
中    華    民    國      九十        年              月              日


司法院資訊處製作；財團法人民間司法改革基金會備份。
